臺灣高等法院刑事判決　　　　　　　　　　　　　　九十三年度交上易字第七六號
　　上　訴　人　臺灣臺北地方法院檢察署檢察官
　　上　訴　人
　　即　被　告　甲○○
右上訴人因被告過失傷害案件，不服臺灣臺北地方法院九十二年度交易字第五八二號
，中華民國九十三年一月二十九日第一審判決（起訴案號：臺灣臺北地方法院檢察署
九十二年度偵字第一八四九一號），提起上訴，本院判決如左：
    主  文
原判決撤銷。
甲○○從事業務之人，因業務上之過失傷害人，處有期徒刑陸月，如易科罰金，以
佰元折算壹日。
    事    實
一、甲○○為經營室內裝潢設計施工業務之創像有限公司（以下簡稱創像公司）水泥
    工，平日以其所有、車牌號碼ＥＶ─八五四０號箱式自用小客貨車載運泥作材料
    及施作工具前往指定地點從事泥作工作，為以駕駛為附隨業務之人；民國九十二
    年六月九日晚間，甲○○飲用酒類，明知其已因服用酒類達不能安全駕駛動力交
    通工具之程度，仍駕駛前開其所有、車牌號碼ＥＶ─八五四０號動力交通工具箱
    式自用小客貨車載運砂石、磚塊等泥作材料及鏟子、尺、刮刀等施作工具，沿臺
    北市市○○道○○道路由西向東方向行駛，於翌日凌晨零時許，行近該路段光復
    南路（檢察官誤載為光復北路）出入口匝道、道路中央劃有分向限制線及槽化線
    之一五二號燈桿處，原應注意駕駛人駕駛汽車，應遵守道路交通標線之指示，劃
    有分向限制線之路段，不得迴車，且汽車迴車前，應暫停並顯示左轉燈光或手勢
    ，看清無來往車輛始得迴轉，而「分向限制線」用以劃分路面成雙向車道，禁止
    車輛跨越行駛，並不得迴轉，「槽化線」用以引導車輛駕駛人循指示之路線行駛
    ，並禁止跨越，當時天氣晴、夜間有照明、視距良好、市區○○○○道路乾燥、
    平直、無缺陷及障礙，依其智識、能力又無不能注意之情事，詎甲○○因酒後平
    衡感、注意力、反應力、操控力、穩定性、判斷力、感知能力均降低，竟違反交
    通標線之指示、未注意對向有無來車即貿然以每小時八十公里之速度跨越分向限
    制線、槽化線迴轉，且因速度過快、轉彎半徑過大而垂直衝入對向即市○○道○○道路東向西方向車道，並撞擊市○○道東向西方向高架道路旁護欄，適有丙○○駕駛車牌號碼Ｇ八─六二０七號自用小客車搭載配偶乙○○○沿臺北市市○○
    道東向西方向外側車道行駛，見狀雖緊急煞車並向右閃避，仍閃煞不及，丙○○
    所駕車輛車頭遂猛力撞及甲○○所駕車輛右側車身，丙○○因而受有胸部、雙膝
    挫傷、頭部外傷之傷勢，乙○○○則受有胸部、右膝及左前臂、頸部挫傷、左腳
    踝骨折之傷勢。甲○○肇事後，經警對其進行呼氣酒精濃度檢測，甲○○於九十
    二年六月十日凌晨零時五十一分許之呼氣酒精濃度為０‧六二毫克＼公升（甲○○服用酒類不能安全駕駛動力交通工具而駕駛部分，已經臺灣臺北地方法院臺北
    簡易庭判處罰金二萬元確定）。
二、案經丙○○、乙○○○訴由臺灣臺北地方法院檢察署檢察官偵查起訴，因甲○○
    於準備程序進行中就被訴事實為有罪之陳述，且其所犯非死刑、無期徒刑、最輕
    本刑為三年以上有期徒刑之罪或高等法院管轄第一審案件，經告知簡式審判程序
    之旨，並聽取檢察官、甲○○之意見後，經台灣台北地方法院合議庭裁定由受命
    法官獨任進行簡式審判程序。
    理    由
一、訊據被告甲○○對於右揭犯罪事實均坦承不諱，核與告訴人丙○○、乙○○○指
    訴情節及臺北市政府警察局松山分局交通分隊道路交通事故調查報告表、談話紀
    錄表、補充資料表、現場照片、車輛照片、診斷證明書、呼氣酒精濃度檢測單、
    臺北市政府警察局舉發違反道路交通管理事件通知單、刑法第一百八十五條之三
    案件測試觀察紀錄表、稅務電子閘門財產所得調件明細表所載相符；而當時天氣
    晴、夜間有照明、視距良好、市區○○○○道路乾燥、平直、無缺陷及障礙，依
    被告之智識、能力又無不能注意之情事，及臺北市市○○道○○道路近光復南路
    出入口匝道處，道路中央劃有分向限制線及槽化線，以及被告於九十二年六月十
    日凌晨零時五十一分許之呼氣酒精濃度為０‧六二毫克＼公升，亦據臺北市政府
    警察局松山分局交通分隊據報處理之員警觀察、測試後記載明確，有道路交通事
    故調查報告表、現場照片、呼氣酒精濃度檢測單附卷可稽。又被告於九十二年六
    月十日凌晨零時許飲用酒類達呼氣酒精濃度０‧六二亳克＼公升程度，仍駕駛動
    力交通工具車牌號碼ＥＶ─八五四０號箱式自用小客貨車沿臺北市市○○道○○
    道路由西向東方向行駛，行近該路段光復南路出入口匝道、道路中央劃有分向限
    制線及槽化線之一五二號燈桿處，違反交通標線之指示、未注意對向有無來車即
    貿然以每小時八十公里之速度跨越分向限制線、槽化線迴轉，且因速度過快、轉
    彎半徑過大而垂直衝入對向即市○○道○○道路東向西方向車道，並撞擊市○○
    道東向西方向高架道路旁護欄，前已述及，其呼氣酒精濃度已逾０．五五亳克＼
    公升，且顯已因飲用酒類致平衡感、注意力、反應力、操控力、穩定性、感知能
    力、駕駛能力均降低，已達不能安全駕駛動力交通工具之標準，並經原審法院臺
    北簡易庭審認翔實，有原審法院臺北簡易庭九十二年度北交簡字第一六七六號刑
    事簡易判決在卷可考。
二、按駕駛人駕駛汽車，應遵守道路交通標誌、標線、號誌之指示；汽車迴車時，應
    依左列規定：（二）設有禁止迴車標誌或劃有分向限制線，禁止超車線、禁止變
    換車道線之路段，不得迴車；（五）汽車迴車前，應暫停並顯示左轉燈光或手勢
    ，看清無來往車輛，始得迴轉；分向限制線，用以劃分路面成雙向車道，禁止車
    輛跨越行駛，並不得迴轉；槽化線，用以引導車輛駕駛人循指示之路線行駛，並
    禁止跨越，道路交通安全規則第九十條前段、第一百零六條第二款、第五款，道
    路交通標誌標線號誌設置規則第一百六十五條第一項、第一百七十一條第一項定
    有明文。本件被告於九十二年六月九日晚間飲用酒類達呼氣酒精濃度０‧六二毫
    克＼公升程度，仍駕駛其所有、車牌號碼ＥＶ─八五四０號動力交通工具箱式自
    用小客貨車載運泥作材料及施作工具，沿臺北市市○○道○○道路由西向東方向
    行駛，於翌日凌晨零時許，行近該路段光復南路出入口匝道、道路中央劃有分向
    限制線及槽化線之一五二號燈桿處，當時天氣晴、夜間有照明、視距良好、市區
    ○○○○道路乾燥、平直、無缺陷及障礙，依其智識、能力又無不能注意之情事
    ，業如前述，詎被告因酒後平衡感、注意力、反應力、操控力、穩定性、判斷力
    、感知能力均降低，未注意對向有無來車即貿然以每小時八十公里之速度跨越分
    向限制線、槽化線迴轉，且因速度過快、轉彎半徑過大而垂直衝入對向即市○○
    道○○道路東向西方向車道，並撞擊市○○道東向西方向高架道路旁護欄，適告
    訴人丙○○駕駛車牌號碼Ｇ八─六二０七號自用小客車搭載配偶即告訴人乙○○○沿臺北市市○○道東向西方向外側車道行駛，見狀雖緊急煞車並向右閃避，仍
    閃煞不及，告訴人所乘車輛車頭遂猛力撞及被告所駕車輛右側車身，告訴人丙○○因而受有胸部、雙膝挫傷、頭部外傷之傷勢，告訴人乙○○○則受有胸部、
    右膝及左前臂、頸部挫傷、左腳踝骨折之傷勢，被告有違反道路交通標線分向限
    制線、槽化線之指示，且未注意對向有無來車即貿然高速迴車之過失甚明，且其
    過失行為與告訴人丙○○、乙○○○之傷勢間，有相當因果關係。本件事證已臻
    明確，被告犯行已堪認定，應依法論科。
三、按刑法上所謂之業務，係指個人基於其社會地位繼續反覆所執行之事務，其主要
    部分之業務固不待言，即為完成主要業務所附隨之準備工作與輔助事務，亦應包
    括在內，最高法院七十一年台上字第一五五○號判例著有明文。被告為經營室內
    裝潢設計施工業務之創像公司水泥工，平日以其所有、車牌號碼ＥＶ─八五四０
    號箱式自用小客貨車載運泥作材料及施作工具前往指定地點從事泥作工作，為以
    駕駛為附隨業務之人，是核其所為，係犯刑法第二百八十四條第二項前段從事業
    務之人，因業務上之過失傷害人罪。公訴意旨漏未審及被告平日以其所有、車牌
    號碼ＥＶ─八五四０號箱式自用小客貨車載運泥作材料及施作工具前往指定地點
    從事泥作工作，為以駕駛為附隨業務之人，而認被告係犯刑法第二百八十四條第
    一項前段之普通過失傷害罪，尚有未洽，惟其基本事實同一，本院自應予審理，
    並依刑事訟訴法第三百條之規定，變更起訴法條。被告以一過失行為侵害告訴人
    丙○○、乙○○○二人之身體、健康法益，為想像競合犯，依刑法第五十五條規
    定，應從一重處斷。被告服用酒類不能安全駕駛動力交通工具而駕駛，因而肇事
    致告訴人受傷，應依道路交通管理處罰條例第八十六條第一項之規定，加重其刑
    。
四、原審據予論科固非無見，惟查被告甲○○於本院審理時自承「（問：車禍發生後
    有無下車？）無，我想我是昏過去」；「（問：何人報警？）我不知道」；「（
    問：警察來時，你做什麼？）警察來時，才把我叫醒，我不知警察怎麼來的，警
    察來時，我在車上」等情，則本件犯罪被告並未主動報警，且經偵查機關發覺後
    ，始承認有過失傷害犯行，已不符合自首之規定，原審依自首之規定，減輕其刑
    ，似有未洽，公訴人執以上訴為有理由，被告上訴意旨仍執陳詞，指摘原判決不
    當，核無理由。本件原判決既有上開可議之處，自應予以撤銷改判，爰審酌被告
    肇事時並無前科、素行良好，有本院被告全國前案紀錄表可佐，因服用酒類不能
    安全駕駛動力交通工具而駕駛，因酒後平衡感、注意力、反應力、操控力、穩定
    性、判斷力、感知能力均降低、未能遵守道路交通標線之指示因而肇事致人受傷
    ，犯後並坦承犯行、顯有悔意，惟被告肇事迄今猶未賠償告訴人所受損害，但告
    訴人傷勢尚屬輕微、請求賠償之金額偏高、致雙方未能達成和解等一切情狀，量
    處如主文第二項所示之刑，並諭知如易科罰金之折算標準，以資懲儆。
據上論斷，應依刑事訴訟法第三百六十九條第一項前段、第三百六十四條、第二百九
十九條第一項前段、第三百條、第二百七十三條之一第一項，刑法第二百八十四條第
二項前段、第五十五條、第四十一條第一項前段，道路交通管理處罰條例第八十六條
第一項，罰金罰鍰提高標準條例第一條前段、第二條，判決如主文。
本案經檢察官李良忠到庭執行職務。
中　　　華　　　民　　　國　　九十三　　年　　　四　　　月　　二十一　　日
                              臺灣高等法院交通法庭
                                  審判長法  官  葉  騰  瑞
                                        法  官  江  國  華
                                        法  官  莊  明  彰
右正本證明與原本無異。
不得上訴。
                                        書記官  廖  逸  柔
中　　　華　　　民　　　國　　九十三　　年　　　四　　　月　　二十二　  日
附錄：本案論罪科刑法條全文
中華民國刑法第二百八十四條
(過失傷害罪)
因過失傷害人者，處六月以下有期徒刑、拘役或五百元以下罰金，致重傷
者，處一年以下有期徒刑、拘役或五百元以下罰金。
從事業務之人，因業務上之過失傷害人者，處一年以下有期徒刑、拘役或
一千元以下罰金，致重傷者，處三年以下有期徒刑、拘役或二千元以下罰
金。
